【裁判字號】    88,訴緝,194
【裁判日期】    890229
【裁判案由】    偽造文書等
【裁判全文】
臺灣高雄地方法院刑事判決                        八十八年度訴緝字第一九四號
    公  訴  人  臺灣高雄地方法院檢察署檢察官
    被      告  庚○○○
    選任辯護人  郭國益
右列被告因詐欺案件，經檢察官提起公訴（民國八十五年度偵字第二八四九０號），
本院判決如左：
    主  文
林陳玉理無罪。
    理  由
一、公訴意旨如附件起訴書所載。
二、訊據被告庚○○○固坦承有於右揭時地倒告訴人戊○○○等多人之互助會等情，
    但堅決否認有何詐欺之犯行。辯稱：「我因為向別人借錢繳很重之利息，和人投
    資股票被倒，輸股票，才會去倒會。」、「五十一會之互助會部份我沒有冒用別
    人的名字標會。」、「三十六會之互助會部份我也沒有冒用蘇太、太清江或陳太
    陳太太之名義標會。」、「我從七十四年起信用就很好，我在八十年被人倒會才
    倒會，我願意慢慢還。」等語。
三、按犯罪事實應依證據認定之，無證據不得推定其犯罪事實，刑事訴訟法第一百五
    十四條定有明文；又刑法第三百三十九條第一項詐欺取財罪之成立，以意圖為自
    己或第三人不法所有，以詐術使人將本人或第三人之物交付為要件。所謂以詐術
    使人交付，必須被詐欺人因其詐術而陷於錯誤，若其所用方法，不能認為詐術，
    亦不致使人陷於錯誤，即不構成該罪，最高法院四十六年台上字第二六０號判例
    可資參照。又犯罪事實之認定，應憑真實之證據，倘證據是否真實尚欠明顯，自
    難以擬制推測之方法，為其判斷之基礎，最高法院四十六年台上字第二六０號判
    例、五十三年台上字第六五六號判例著有明文。又按刑法詐欺罪之成立要件，須
    行為人意圖為自己或第三人不法之所有，施用詐術使人陷於錯誤，而將本人或第
    三人之物交付，並因此而造成被騙者或第三人之財產損失，且行為人因此獲得他
    人之物或其他財產上之利益，方足當之。若行為人行為之初並未施用詐術，雖於
    獲取他人之財物後因故未能清償，亦僅係民事糾葛，而與詐欺罪之構成要件有間
    ，尚不得以刑法詐欺罪相繩，合先陳明。
四、經查：被告所倒之互助會共有三起，分別起自八十二年十月十日（五十一會）、
    八十三年六月十日（三十六會）、八十三年十一月二十日（二十六會）。有互助
    會單影本三紙附卷足憑。此三起互助會原均有正常開標進行，至八十五年四月至
    七月間，告訴人戊○○○、子○○、林玉英、寅○○○、丁○○、、丙○○、辛
    ○○、癸○○○等九人始發現止會或已倒會等情，業據告訴人戊○○○等九人於
    警訊與審理中分別陳明在卷。足認被告所邀集之前揭三起互助會，已分別進行有
    二年至一年有餘，即分別進行有二十餘會或十餘會始倒會，尚非起會之初即予倒
    會。是以，即難認被告於邀會之初即有意倒會詐欺。參之被告並非第一次邀集告
    訴人等參加其所起之互助會，反之，被告於已向被害人己○○、甲○○等人邀集
    互助會十餘年，且均有依約完會等情，業據被害人甲○○、己○○等人到庭陳明
    在卷。據此可知，被告係長期之邀會而非一經邀會即予倒會。再查，被告確有遭
    人倒會等情，亦據告訴人陶萬珠到庭陳稱：五十一會中之會員乙○○倒了她二會
    ，壬○○倒二會等語。亦足認被告係遭人倒會而拖垮。且本件經質之告訴人丙○
    ○、己○○、辛○○、丑○○及蔡玫珠等人，均陳稱不知道有冒標之情形等語。
    此外，亦未查得被告有冒用他人名義標會之標單或相關文書等偽造私文書之相關
    字據。至難於毫無佐証之情形下，單憑告訴人之指訴或被告於警訊時之自白而令
    被告擔負偽造文書罪責。被告所辯尚堪採信。揆諸上開說明，被告所為與刑法詐
    欺罪之要件即有未合。被告與告訴人間應僅屬民事債務糾葛甚明。此外，復查無
    其他積極證據，足證被告有何詐欺犯行，犯罪不能證明，自應為其無罪判決之諭
    知。據上論斷，應依刑事訴訟法第三百零一條第一項前段，判決如主文。
中     華     民     國     八十八   年      二     月     二十九      日
                                  臺灣高雄地方法院刑事第七庭
                                      法  官  朱  中  和
右為正本，係照原本作成，證明與原本無異。
如不服本判決，應於送達後十日內，向本院提出上訴狀。
                                      書記官  邱  靜  銘
中     華     民     國      八十八    年     三     月       八       日


司法院資訊處製作；財團法人民間司法改革基金會備份。
